【裁判字號】    95,訴緝,17
【裁判日期】    950309
【裁判案由】    殺人未遂
【裁判全文】
臺灣桃園地方法院刑事判決              95年度訴緝字第17號
公  訴  人  臺灣桃園地方法院檢察署檢察官
被      告  甲○○
                    （
指定辯護人  本院公設辯護人陳瑞明
上列被告因殺人未遂案件，經檢察官提起公訴（93年度偵字第
15039 號），本院判決如下：
    主  文
甲○○共同殺人未遂，處有期徒刑陸年陸月。
    事  實
一、甲○○與陳全發（已經本院審結）為朋友關係，陳全發於民
    國93年4 月14日12時許，前往桃園縣龜山鄉公西村苦苓林1
    之9 號旁檳榔攤欲購買香菸時，因不滿乙○○要求其降低講
    話聲量而心有不甘，於離去不久後，隨即邀集甲○○及多名
    真實姓名、年籍均不詳之成年男子等數人，共同返回上址，
    並將乙○○帶至一旁空地處毆打，嗣乙○○因遭毆打欲逃離
    現場之際，甲○○、陳全發二人仍不願作罷，均明知尖銳刀
    器砍殺人體胸部有危及生命之可能，竟共同基於殺人之犯意
    聯絡，由甲○○持自該檳榔攤附近所拾獲長約20公分之水果
    刀1 把，朝向乙○○胸前猛刺數刀，陳全發則在一旁大聲么
    喝「給他死」等語。此期間，乙○○雖曾極力閃躲，惟仍遭
    甲○○持刀刺中胸前一刀倒地，甲○○、陳全發二人見此隨
    即將水果刀丟棄離去，幸經民眾報警並將乙○○立即送醫急
    救，始免於一死，惟仍受有右前胸穿刺傷及右肺血氣胸等傷
    害，而警員據報前往現場處理尋獲該把水果刀，並循線查知
    上情。
二、案經乙○○訴由桃園縣政府警察局龜山分局報請臺灣桃園地
    方法院檢察署檢察官偵查起訴。
    理  由
壹、證據能力部分：
一、按被告以外之人於審判外之言詞或書面陳述，除法律有規定
    者外，不得作為證據。又被告以外之人於審判外之陳述，雖
    不符前4 條之規定，而經當事人於審判程序同意作為證據，
    法院審酌該言詞陳述或書面陳述作成時之情況，認為適當者
    ，亦得為證據，當事人、代理人或辯護人於法院調查證據時
    ，知有第159 條第1 項不得為證據之情形，而未於言詞辯論
    終結前聲明異議者，視為有前項之同意。刑事訴訟法第159
    條第1 項、第159 條之5 分別定有明文。查本件證人即被害
    人乙○○、證人賴景煌於警詢、偵查中所為之陳述，固為被
    告以外之人於審判外之陳述，均屬傳聞證據，惟公訴人、被
    告及其辯護人就前開審判外之陳述於本院準備程序中並未爭
    執其證據能力，迄言詞辯論終結前，亦未表示異議（僅曾爭
    執證人二人陳述之真實性），而本院審酌渠等陳述作成時之
    情況，核無違法取證及證明力明顯過低之瑕疵，亦認為以之
    作為證據為適當，揆諸上開規定，本院認證人即被害人乙○
    ○、證人賴景煌二人於警詢及偵查中所為之證言有證據能力
    。
二、證人即被害人乙○○受傷之長庚紀念醫院診斷證明書及長庚
    紀念醫院林口分院94年5 月6 日（94）長庚院法字第0364
    號函暨所附病歷資料1 份，性質上均為從事業務之人（即醫
    生）於業務上或通常業務過程所須製作之證明文書；又桃園
    縣政府警察局龜山分局警員拍攝之現場情況、扣案水果刀、
    被害人乙○○受傷之照片共計11張等證據，性質上則為公務
    員（即司法警察）於職務上製作之紀錄文書，既俱無刑事訴
    訟法第159 條之4 第1 款、第2 款所定顯有不可信之情況，
    且無證據證明係公務員違背法定程序所取得，依法均有證據
    能力。另扣案水果刀1 支，並無證據證明係公務員違背法定
    程序或經偽造、變造所取得，是認該扣案物亦有證據能力。
貳、實體部分：
一、訊據被告甲○○矢口否認有何殺人未遂犯行，辯稱：伊看見
    同案被告陳全發與被害人乙○○發生爭執，乃上前勸架，卻
    遭被害人乙○○毆打在地，伊於檳榔攤附近發現水果刀1 支
    後，拾起水果刀只是為嚇唬被害人乙○○，卻不慎刺中被害
    人乙○○胸部，伊並沒有殺人故意及辯護人為被告辯護認依
    當時情事觀之，被告持水果刀不慎刺中被害人乙○○胸部後
    ，即停止刺傷行為，並委請他人將被害人乙○○送醫救治，
    而推論被告與同案被告陳全發自始並無殺害被害人乙○○之
    故意云云。經查：
  (一)同案被告陳全發於上開時、地，因故與被害人乙○○發生爭
    執離去後，再邀集被告甲○○等多數人返回原處，嗣被告持
    水果刀，朝向被害人乙○○胸前猛刺數刀之際，同案被告陳
    全發則在一旁大聲么喝「給他死」等語，而被害人乙○○因
    遭被告持刀刺中胸前倒地，因此受有右前胸穿刺傷及右肺血
    氣胸之傷害等情，業據被害人乙○○於警詢及偵查及本院審
    理中指述明確（見93年度偵字第15039 號偵查卷第16頁以下
    、第42頁），核與證人賴景煌於警詢、偵查中證述情節相符
    （同前偵查卷第22頁以下、第62頁以下），被告復不否認有
    於前開時、地，持水果刀刺中被害人乙○○胸部，並使被害
    人乙○○受有前揭傷害之情，並有長庚紀念醫院診斷證明書
    1 份、照片11張、財團法人長庚紀念醫院林口分院94年5 月
    6 日（94）長庚院法字第0364號函暨所附病歷資料1 份及扣
    案水果刀1 把附卷可資佐證（同前偵查卷第21頁、第26頁以
    下）。
  (二)雖被告一再辯稱：伊持水果刀只是為嚇唬被害人乙○○，卻
    不慎刺中被害人乙○○胸部，伊並沒有殺人故意，並舉證人
    陳振益、韓秉庭、趙苓紋等人為證云云。然查：
  (1)依被害人乙○○於警詢中指稱：伊原本是在苦苓林1 之9號
    旁喝保力達，陳全發突然叫伊出去，並說要單挑，伊出去後
    就遭陳全發動手毆打，突然間一名綽號「黑馬」之人就持1
    把刀刺入伊右前胸後逃逸等語（同前偵查卷第16頁以下）；
    於偵查中證稱：伊當時是坐在檳榔攤裡面，陳全發走進來且
    說話相當大聲，伊叫陳全發小聲點，陳全發即離去，不久陳
    全發與三、四名人一起回來，陳全發叫伊出去後即遭毆打，
    打完後，伊本來要離開，但甲○○突然拿出1 把刀往伊身上
    刺，而陳全發則在旁邊喊「給他死」等語（同前偵查卷第42
    頁）；於本院審理中再證稱：「‧‧‧甲○○就忽然拿出壹
    把刀朝著我的胸部要刺我，他揮了很多下，我一直向後退閃
    躲，約退了二、三步胸部還是被他刺中一刀，那時陳全發還
    在旁邊喊給他死，給他死（台語），‧‧‧」等語；另證人
    賴景煌於警詢中證稱：伊當時與乙○○在檳榔攤內聊天，陳
    全發走近檳榔攤內大小聲，伊與乙○○請陳全發小聲點，陳
    全發很不高興掉頭就走，於陳全發與甲○○返回現場時，陳
    全發向乙○○說要單挑，隨即出手毆打乙○○，不久伊就看
    到甲○○持1 把尖刀朝向乙○○胸部砍刺，此時陳全發在旁
    大喊「給他死」等語（同前偵查卷第22頁背面）；於偵查中
    再證稱：陳全發先動手，其他人跟著一起打，乙○○把陳全
    發推倒，甲○○就拿刀往被乙○○身上刺上一刀，而陳全發
    有說給他死，且伊當時距離案發現場僅1 、2 公尺，伊有目
    睹全程經過等語（同前偵查卷第63頁），二人所陳均相互一
    致，且被害人乙○○、證人賴景煌與被告、同案被告陳全發
    間既無恩怨關係，此為被告所不否認，被害人乙○○、證人
    賴景煌二人實無為虛妄陳述，故意誣陷被告之必要。是被告
    確實有於上開時、地持刀朝被害人乙○○胸部猛刺數刀，而
    同案被告陳全發則在一旁大聲吆喝「給他死」等語，甚為明
    確。
  (2)按胸部為人體重要器官聚集之處，持尖銳刀器刺擊該部位，
    恐將傷及人體而危及生命，此為眾所週知之事實，亦應為被
    告及同案被告陳全發在客觀上所得預見，而本案兇刀即水果
    刀，長約20公分，前端極為尖銳，有扣案之刀具1 把及照片
    1 張在卷可稽，則被告持之朝向被害人乙○○重要部位即胸
    部刺入之行為，已難認無殺人之犯意。再參以被害人乙○○
    受有右前胸穿刺傷、右肺血氣胸等傷害，傷勢相當嚴重，若
    未送醫緊急治療，將有生命危險，此亦有財團法人長庚紀念
    醫院林口分院94年5 月6 日（94）長庚院法字第0364號函1
    份附卷可佐，益徵被告確有置被害人乙○○於死地之決心，
    至為灼然。
  (3)至證人陳振益、韓秉庭、趙苓紋於本院審理中皆證稱：並無
    看見被告持刀刺向被害人乙○○之經過情形等語（見本院94
    年3 月31日審判筆錄第5 頁，第10頁第12頁、第13頁），顯
    見渠等均未目睹被害人乙○○遭刺傷當時之現場狀況，所為
    前揭證言，亦不足作為被告有利之認定。
  (三)再按共同實施犯罪行為之人，在合同意思範圍以內，各自擔
    犯罪行為之一部，相互利用他人之行為，以達其犯罪之目的
    者，即為共同正犯；又共同正犯之意思聯絡，不限於事前有
    所協議，其於行為當時，基於相互之認識，以共同犯罪之意
    思參與者，亦無礙於共同正犯之成立，且其意思聯絡表示之
    方法，並不以明示通謀為必要，即相互間有默示之合致，亦
    無不可。查本案乃係同案被告陳全發與被害人乙○○因故發
    生爭執，同案被告陳全發先離去後，再邀集被告等人返回檳
    榔攤處毆打被害人乙○○，嗣被害人乙○○於遭毆打欲逃離
    現場之際，被告與同案被告陳全發二人仍不願作罷，而由被
    告持水果刀朝向被害人乙○○胸前猛刺數刀，同案被告陳全
    發則在一旁大聲么喝「給他死」等情，如前所述，則依此情
    節觀之，本案既係因同案被告陳全發個人糾紛而邀集被告至
    現場報復被害人乙○○，二人關係顯然非淺，且被告持刀刺
    殺被害人乙○○時，同案被告陳全發則在旁見聞並吆喝「給
    他死」等語，益見二人確有共同犯罪之意思，並相互利用他
    人之行為，以達殺害被害人乙○○之目的甚明，是被告與同
    案被告陳全發二人就本案確有犯意聯絡、行為分擔，應可認
    定。
  (四)又自首以犯人在犯罪未發覺之前，向該管公務員告知其犯罪
    ，而不逃避接受裁判為要件，至其方式雖不限於自行投案，
    即託人代理自首或向非偵查機關請其轉送，亦無不可，但須
    有向該管司法機關自承犯罪而受裁判之事實，始生效力，若
    於犯罪後，僅向被害人或非有偵查犯罪職務之公務員陳述自
    己犯罪之事實，而無受裁判之表示，即與自首之條件不符（
    最高法院63年台上字第1101號、50年台上字第65號判例參照
    ）。查：被告雖辯稱於事發當時曾委請現場之人代為叫救護
    車將被害人乙○○送醫急救云云。然救護人員，並非偵查犯
    罪職務之公務員，被告前揭陳稱縱然屬實，亦不符自首要件
    。再者，依被告自承：被害人乙○○送醫時，伊也有開車到
    醫院，但因被害人乙○○家屬在場，伊不敢進入，乃駕車離
    開醫院，嗣接獲派出所警員通知，才到警察局製作筆錄等語
    （見本院95年2 月23日審判筆錄第3 頁），可知，本案係警
    員據報至現場處理已發覺被告即為犯罪人及所涉罪行後，通
    知被告前往警局製作相關筆錄，並非被告主動先向警員或其
    他偵查機關供述自己犯罪事實而查知前開犯行，是被告並無
    自首之情甚明，併此敘明。
  (五)綜上所述，被告上開所辯，不足採信。本件事證已臻明確，
    被告犯行堪以認定，應依法論科。
二、核被告所為係犯刑法第271 條第2 項、第1 項之殺人未遂罪
    。被告與同案被告陳全發間，具有犯意聯絡及行為分擔，為
    共同正犯。又被告已著手於殺人行為之實施，惟未生死亡之
    結果，其犯罪尚屬未遂，依刑法第26條前段之規定，按既遂
    犯之刑度減輕其刑。爰審酌被告僅因友人即同案被告陳全發
    與被害人乙○○發生爭執，即心生不滿，而夥同同案被告陳
    全發共同為本案犯行，惡性非輕，且被告係持水果刀下手刺
    殺被害人乙○○之人，於犯罪後猶否認犯行，及參以被告迄
    今未賠償被害人乙○○所受損害等一切情狀，量處如主文所
    示之刑。至扣案之水果刀，依被告所陳係自檳榔攤附近拾獲
    （見本院94年3 月2 日準備程序筆錄），且本院查無積極證
    據可資證明該水果刀確係被告或同案被告陳全發所有之物，
    爰不為沒收之諭知。
據上論斷，應依刑事訴訟法第299 條第1 項前段，刑法第28條、
第271 條第1項、第2項、第26條前段，判決如主文。
本案經檢察官何嘉仁到庭執行職務
中    華      民      國   95     年   3     月  9    日
                              臺灣桃園地方法院刑事第七庭
                                  審判長法   官  林惠霞
                                         法  官  劉為丕
                                         法  官  賴淑美
以上正本證明與原本無異。
如不服本判決，應於判決送達後10日內，向本院提出上訴狀。
                                         書記官  陳育君
中    華      民    國    95    年    3    月  9      日
附錄本案論罪科刑法條全文：
中華民國刑法第271條：
(普通殺人罪)
殺人者，處死刑、無期徒刑或十年以上有期徒刑。
前項之未遂犯罰之。
預備犯第一項之罪者，處二年以下有期徒刑。


司法院資訊處製作；財團法人民間司法改革基金會備份。
